【裁判字號】    95,簡,38
【裁判日期】    950428
【裁判案由】    廢棄物清理法
【裁判全文】
臺中高等行政法院判決
                                     95年度簡字第00038號
原      告  甲○○
被      告  臺中市環境保護局
代  表  人  乙○○
上列當事人間因廢棄物清理法事件，原告不服臺中市政府中華民
國94年12月26日府法訴字第0940242900號訴願決定，提起行政訴
訟。本院判決如下︰
    主  文
原告之訴駁回。
訴訟費用由原告負擔。
    事  實
一、事實概要：緣原告於民國（下同）94年6月30日向財政部台
    中關稅局（下稱台中關稅局）報關進口貨物AUTOPARTS(USED
    )COWL SECTION(儀表板車段)乙批（下稱系爭貨物），經該
    局於94年7月7日傳真「臺中關稅局疑似有害事業廢棄物暨權
    責機關答覆連絡單」予行政院環境保護署（下稱環保署）環
    境督察總隊中區環境督察大隊（下稱中區督察大隊），嗣該
    隊於94年7月8日派員會同內政部警政署環保警察隊第2中隊
    、台中關稅局及原告等稽查結果，發現貨櫃內為汽車自檔火
    牆至儀表板之車體截切物，且該段截切物內之原零組件仍然
    俱在，而該車體截切物是否屬有害事業廢棄物將簽請環保署
    廢棄物管理處（下稱廢管處）釋示後依法辦理，復經該隊請
    示廢管處結果，依據環保署94年5月27日環署廢字第0940040
    253號函釋示，廢車自擋火牆至儀表板之車體截切物，屬「
    有害事業廢棄物認定標準」附表2「不同清理階段之混合五
    金廢料認定對照表」第56項之「其他經簡單物理拆解或篩選
    即可成單類貨品之混合五金廢料」，於輸出入境階段屬有害
    事業廢棄物。故該隊以94年8月11日環署督字第0940062843
    號函請被告依法處分，被告乃以原告未向主管機關申請輸入
    許可文件，逕行向關稅局報運進口廢截切車之有害事業廢棄
    物，爰依廢棄物清理法第38條第1項規定告發暨同法第53條
    規定裁處原告新台幣（下同）6萬元罰鍰。原告不服，提起
    訴願遭駁回，遂提起本件行政訴訟。
二、原告起訴主張：按中古汽車零件進口並不需要事先申請輸入
    許可，本件係因相關單位對系爭貨物執意認定為廢五金，若
    非如此，為何原告於此之前能夠進口8次相同貨物，並以汽
    車零件完稅？又原告於進口系爭貨物前曾於94年6月間電詢
    環保署廢管處承辦人彭成熹，本件適用之相關法規曾否修正
    ，並表示原告將進口中古汽車儀表板總成一事，彭成熹僅說
    明車頭不能整個進口，儀表板總成可以，惟事後發生爭議卻
    又辯稱原告所述與實際貨物有出入與他所想像者不同，應先
    傳照片給他等語，而將責任歸於原告，實難令人甘服。另據
    台中海關人員所稱，系爭貨物本次之所以遭查扣，係因廢管
    處於94年5月27日以環署廢字第0940040253號函知各關稅局
    ，惟該公文僅供內部相關單位傳閱，並未對外公告，原告本
    無從知悉，被告據為裁罰，已損害原告權益。至系爭貨物–
    汽車儀表板總成，即整個儀表板含內部相關零件和擋火牆，
    均係移植到其他相同車輛時，不可或缺之零件，且不含車身
    前半段，而是在擋火牆為止，因擋火牆是點焊在車身上，故
    無法像一般零件一樣可以簡單拆卸，唯一之方式即是切除車
    身，故並非屬截切車，爰求為撤銷訴願決定及原處分。被告
    則以：(一)本件原告於94年6月30日向台中關稅局報關進口系
    爭貨物乙批，經中區督察大隊於94年7月8日派員會同有關單
    位及原告等稽查結果，發現為「汽車自檔火牆至儀表板之車
    體截切物，且該段截切物內之原零組件仍然俱在，本案該車
    體截切物是否屬有害事業廢棄物將簽請本署廢棄物管理處釋
    示後，依釋示結果依法辦理」，並經原告簽名無異議在案。
    復經該隊簽請環保署釋示結果，依據環保署94年5月27日環
    署廢字第0940040253號函示，認定為混合五金廢料屬列管有
    害事業廢棄物，致原告並未依規定向主管機關申請輸入許可
    文件，逕行向台中關稅局報運進口廢車體截切物有害事業廢
    棄物，違法事實明確。(二)按本案係台中關稅局於94年7月7日
    傳真「台中關稅局疑似有害事業廢棄物暨權責機關答覆連絡
    單」予中區督察大隊，並針對原告94年6月30日報關進口之
    廢車自檔火牆至儀表板之車體截切物經函示認定為混合五金
    廢料屬列管有害事業廢棄物，至於原告所稱進口舊汽車儀表
    板共8次乙節，被告並未知悉，如過去亦曾有8次類似事件，
    由於廢車自檔火牆至儀表板之車體截切物係經環保署於94年
    5 月17日始明確釋示，認定為有害事業廢棄物，並通知台中
    關稅局等單位，故原告於94年6月30日向台中關稅局申報進
    口時，該局復於94年7月7日通知中區督察大隊查處，原告當
    不得因過去報運進口時，未遭台中關稅局退運及未遭廢棄物
    清理法處分，而主張本次違法可免責，另商品之貨號依據海
    關進口稅則第84章及第87章申報輸出入，仍需依據現場稽查
    認定為準，非依「申報貨號」來逕行判定為單純「汽機車零
    件」而免於違規處分為辯，爰求為判決駁回原告之訴。
三、按「事業廢棄物之輸入、輸出、過境、轉口，應向直轄市、
    縣(市)主管機關申請核發許可文件，始得為之；其屬有害事
    業廢棄物者，並應先經中央主管機關之同意。」、「有下列
    情形之一者，處6萬元以上30萬元以下罰鍰。經限期改善，
    屆期仍未完成改善者，按日連續處罰。情節重大者，並得命
    其停工或停業：三違反第38條第1項、第3項規定或第38條第
    4項準用同條第1項或第3項規定。」、「有害事業廢棄物以
    下列方式依序判定：一列表之有害事業廢棄物。二有害特性
    認定之有害事業廢棄物。三其他經中央主管機關公告者。」
    、「列表之有害事業廢棄物種類如下：二混合五金廢料：依
    貯存、清除、處理及輸出入等清理階段危害特性之不同，其
    認定方式如附表2。」
    ┌────────┬──┬──┬─────┬───┐
    │廢      棄    物│貯存│清除│處理階段( │出入境│
    │項   目   分  類│階段│階段│含再利用) │      │
    ├────────┼──┼──┼─────┼───┤
    │56、其他經簡單物│一般│一般│一      般│有  害│
    │    理拆解或篩選│    │    │          │      │
    │    即可成單類貨│    │    │          │      │
    │    品之混合五金│    │    │          │      │
    │    廢料        │    │    │          │      │
    └────────┴──┴──┴─────┴───┘
    分別為廢棄物清理法第38條第1項前段、第53條第3款及有害
    事業廢棄物認定標準第2條、第3條第2款與同條款附表2「不
    同清理階段之混合五金廢料認定對照表」中第56項所明定。
    又「報廢之轎車，經切除車體後段後（車身A、B柱後已切除
    ），僅剩車身前半部，屬『有害事業廢棄物認定標準』附表
    2『不同清理階段之混合五金廢料認定對照表』第56項之『
    其他經簡單物理拆解或篩選即可成單類貨品之混合五金廢料
    』，於輸出入境階段皆屬有害事業廢棄物。．．．美國加州
    州政府開立報廢證明中Salvage Title為可修復上路權狀（
    目前車輛有損害但堪用，修復後可再掛牌上路），係指本案
    之車輛未進口前在加州報廢時之狀態，並非指進口時車體後
    端已遭切除之車身前半部（以車輛而言無法堪用）。若其中
    尚有堪用之零件，可將其拆除並與報廢之車身前半部分離後
    ，依規定以舊品報運進口。」、「截切車於現階段仍依『有
    害事業廢棄物認定標準』認定為混合五金廢料有害事業廢棄
    物，管制其輸出入。汽機車零件屬海關進口稅則第84章、第
    85章及第87章之貨品，依對應之商品貨號報關輸出入，非屬
    廢棄物範圍」分別為環保署93年5月7日環署廢字第09300260
    17號函及94年5月27日環署廢字第0940040253號函所明定。
四、本件原告於94年6月30日向台中關稅局報關進口系爭貨物，
    經該局94年7月7日傳真「台中關稅局疑似有害事業廢棄物暨
    權責機關答覆連絡單」予中區督察大隊，該隊於94年7月8日
    派員會同相關單位及原告等稽查結果，發現貨櫃內為汽車自
    檔火牆至儀表板之車體截切物，且該段截切物內之原零組件
    仍然俱在，有環境稽查工作紀錄表1紙、相片1紙附訴願卷足
    稽，乃就系爭貨物是否屬有害事業廢棄物函請廢管處釋示結
    果，依據環保署94年5月27日環署廢字第0940040253號函釋
    示，認定為混合五金廢料屬列管有害事業廢棄物，復經該隊
    以94年8月11日環署督字第0940062843號函請被告依法處分
    ，被告爰依廢棄物清理法第38條第1項規定告發暨同法第53
    條規定裁處原告6萬元罰鍰。原告不服，循序提起本件訴訟
    ，為如前述之主張。
五、按本件被告所引用之首揭環保署函釋乃係該署為協助下級機
    關或屬官統一解釋法令、認定事實及行使裁量權，而訂頒之
    解釋性行政規則，該等行政規則雖僅具內部效力，惟該等解
    釋性行政規則仍係行政機關之依法行政之行為規範，行政機
    關內部遵照之結果，將有間接拘束外部人民之效力；又該等
    規則雖不拘束法院，惟其乃環保署本於中央主管機關地位，
    及環境保護之專業立場所為，且其規範內容亦與廢棄物清理
    法係為有效處理廢棄物、改善環境衛生及維護國民健康之立
    法意旨相符，本院自得予以引用。原告既從事廢車體之進口
    業務，對於是項物品之進口相關作業及環保法令，即應為相
    當之注意，尚不得以不知法令規定為由，藉以免責，故其主
    張該函釋未對外公告，原告未能知悉，被告尚不得據為裁罰
    云云，應不足採。
六、經查，本件原告向台中關稅局報關進口之系爭貨物為報廢汽
    車自檔火牆至儀表板之車體截切物，且該段截切物內之原零
    組件仍然俱在，此有現場拍攝照片附卷可稽，而原告亦自承
    儀表板含內部相關零件和擋火牆，均可移植至其他相同車輛
    ，惟既屬堪用之汽車零件，自可將其拆除並與報廢之車身分
    離後，依海關進口稅則相對應之商品貨號報關輸出入，否則
    依有害事業廢棄物標準第3條第2款之附表2「不同清理階段
    之混合五金廢料認定對照表」中第56項規定，即屬其他經簡
    單物理拆解或篩選即可成單類貨品之混合五金廢料，於輸出
    入境階段為有害事業廢棄物。是原告未向主管機關申請輸入
    許可證明，即逕行以舊汽車零件名義進口報關，已符合廢棄
    物清理法第38條第1項前段規定，被告依同法第53條第3款規
    定裁處罰鍰，自無不合。至於原告主張其於此之前進口8次
    相同貨物，並以汽車零件完稅云云，惟此並不影響本件違章
    事實之成立，且報廢之轎車經切除車體後段後，僅剩車身前
    半部，於輸出入境階段皆屬有害事業廢棄物，業經環保署於
    93年5月7日環署廢字第0930026017號函明確釋示，同署94年
    5月27日環廢字第0940040253號函釋意旨儘是就截切車與汽
    機車零件兩者性質範疇加以闡述，原告所述本件被告係依環
    保署94年5月27日之函釋而予處罰，尚有誤解。
七、綜上所述，被告所為原處分，自無違誤，訴願決定予以維持
    ，亦無不合。原告聲明求為撤銷，為無理由，應予駁回。
據上論結，本件原告之訴為無理由，依行政訴訟法第236條、第
195條第1項後段、第98條第3項前段，判決如主文。
中    華    民    國    95    年    4     月    28    日
                            法  官   王  德  麟
如不服本判決，應於判決送達後20日內，以本訴訟事件所涉及之
法律見解具有原則性者，始得向本院提出上訴狀並表明上訴理由
，經最高行政法院許可，否則不得上訴；如於本判決宣示後送達
前提起上訴者，應於判決送達後20日內補提上訴理由書（均應依
對造人數提出繕本）。提起上訴應預繳送達用雙掛號郵票390元
（34元及5元郵票各10份）。
中    華    民    國    95    年    5    月     1     日
                            書記官  詹  靜  宜


司法院資訊處製作；財團法人民間司法改革基金會備份。
